臺灣板橋地方法院刑事判決　　　　　　　99年度訴字第1226號
公　訴　人　臺灣板橋地方法院檢察署檢察官
被　　　告　林芳葶
選任辯護人　劉世興律師
上列被告因違反毒品危害防制條例等案件，經檢察官提起公訴（
98年度偵字第29176 號），本院判決如下：
    主  文
林芳葶意圖販賣而持有第二級毒品，處有期徒刑伍年捌月；扣案
之第二級毒品甲基非他命貳拾陸包（合計驗餘淨重壹佰零壹點貳
伍公克）沒收銷燬之，裝盛上開甲基安非他命之外包裝袋貳拾陸
個均沒收。又明知為禁藥而轉讓，處有期徒刑肆月。又明知為禁
藥而轉讓，處有期徒刑肆月。應執行有期徒刑陸年；扣案之第二
級毒品甲基安非他命貳拾陸包（合計驗餘淨重壹佰零壹點貳伍公
克）沒收銷燬之，裝盛上開甲基安非他命之外包裝袋貳拾陸個均
沒收。
    事  實
一、林芳葶明知甲基安非他命係毒品危害防制條例第二條第二項
    第二款所稱之第二級毒品，亦屬行政院衛生署公告查禁之禁
    藥，依法不得持有或轉讓他人，竟仍於民國九十八年十月十
    八日晚間十時許，在新北市○○區○○路上某網咖附近，向
    真實姓名年籍不詳、綽號「老頭子」之成年男子，以新臺幣
    （下同）十萬元之價格，購得甲基安非他命至少二十六包（
    合計淨重至少一百零一點四五公克）後，除部分供自己施用
    外，竟另起販賣之意圖，將前述甲基安非他命藏放於新北市
    ○○區○○路十七巷三號三樓住處而持有。林芳葶復基於轉
    讓禁藥之犯意，先後於九十八年十月十八日、同年月十九日
    ，均在上址住處，二次無償轉讓甲基安非他命（實際轉讓數
    量不詳，惟每次均未逾淨重十公克）予男友張明隆。嗣於九
    十八年十月二十日晚間七時許，因林芳葶另案遭發布通緝，
    警方前往上址逮捕時，在屋內目視可及之茶几上發現林芳葶
    持有前述甲基安非他命，始循線查悉上情，並扣得甲基安非
    他命二十六包（合計淨重一百零一點四五公克，合計驗餘淨
    重一百零一點二五公克）。
二、案經臺北市政府警察局北投分局移送臺灣板橋地方法院檢察
    署檢察官偵查起訴。
    理  由
甲、證據能力方面：
一、有關被告林芳葶於九十八年十月二十日警詢時之自白：
  (一)被告雖辯稱：製作警詢筆錄時，伊本來說扣案之甲基安非他
    命都是供自己施用，但員警說這樣子案子沒辦法送，叫伊要
    說有打算要賣云云。然被告之警詢筆錄乃採一問一答製作，
    並未以強暴、脅迫、詐欺或利誘之方式取供，被告當時確實
    表示扣案毒品均其所有，有打算賣，但沒有對象，就被警察
    查獲乙節，業據證人即製作該份筆錄之臺北市政府警察局北
    投分局長安派出所員警曾博祿於本院審理時證述綦詳（見本
    院卷第八十二頁至第八十四頁），被告復已供陳：「（製作
    警詢筆錄時，警察有無刑求、恐嚇或利誘等行為？）都沒有
    。」等語明確（見本院卷第三十一頁反面），足認警方製作
    警詢筆錄時，並無任何以強暴、脅迫、利誘等不正方法取供
    之情形。再對照被告陳稱員警要伊承認打算要賣之過程，係
    ：「…警察就把錄音機關小聲，拿遠一點，警察靠在我耳邊
    ，要我說『毒品一部分是自己要施用，一部分是要找買家但
    還沒有找到』，沒有做其他的動作，只是重複要我這樣回答
    講了好幾次，都是同一位警員，是問我筆錄的那一位。」云
    云，然以被告係通常成年人之智識程度，實絕無可能僅因員
    警之前揭耳語，即壓抑其自由意志，逕為不利於己之陳述。
  (二)本院再於一百年二月十四日勘驗被告之前揭警詢錄音帶，結
    果為：該捲錄音帶能正常播放，錄音內容清晰連續，製作
    警詢過程中能聽到員警敲打鍵盤之聲音，員警對被告詢問時
    ，採一問一答方式進行，被告回答時，語氣平和，能理解問
    題並針對問題回答，精神狀況良好，答話方式符合一般慣用
    口語，被告回答後，員警有時會再次詢問確認，或將數個問
    題之回答整理後，再記載於筆錄，但筆錄內容與被告供述之
    內容相符。有關該次警詢筆錄第三頁第十行之記載，被告
    係在員警詢問「那些東西除了供你和你男友吸食安非他命以
    外，你還有沒有其他的用途」時，接著回答「買回來，因為
    現在還沒有工作，本來要賣，可是還沒開始賣」，問答之間
    並無明顯暫停，或被告所辯稱「員警在其耳邊小聲跟他說，
    這樣講不行，不能送，要說東西拿來打算賣…」之情形，員
    警旋又跟被告確認「就是你想賣，但是還沒有開始就對了？
    」，經被告再次確認後，始於筆錄記載「安非他命及其餘物
    品，為我意圖販賣安非他命所準備」等語。有關警詢筆錄
    第三頁第十七行至第十九行部分，員警係詢問被告「你說那
    些安非他命是你的嗎？對不對，那張明隆和你一起吸食安非
    他命，你有跟他收錢？」，被告回答「沒有」，員警問「為
    什麼沒有跟他收錢？」，被告答「因為他是我男朋友，所以
    沒有跟他收錢」，員警再問「就是免費的意思嗎？」，被告
    答「嗯」，經多次詢問確認後，於筆錄上記載為「是我所提
    供的，因我與他是男女朋友，所以沒有金錢上的交易」。
    有關警詢筆錄第四頁倒數第四行至最末行之記載，員警係先
    詢問係先詢問被告「我的意思是說，供你們本身吸食以外，
    買那麼多安非他命回來，還有打算要做什麼？」，被告即接
    著回答「本來想要賣給人家，但是還開始賣，因為沒有、沒
    有，不知道賣給誰啊。」，員警問「賣給別人要幹嘛，賺錢
    嗎？，是不是這種意思？你想一想，要賣別人是不是想要賺
    錢？」，被告答「是」，員警問「這些安非他命除供你和你
    男朋友吸食以外，你有想要賣給其他的人，但是你還沒開始
    賣，是還沒開始賣，還是找不到對象？」，被告回答「就找
    不到對象」，故員警於筆錄上記載為如第四頁倒數最後二行
    之文字，被告在員警問答之過程中，從未有先供陳扣案之二
    十六包甲基安非他命均僅供自己吸食，之後才改口本來想要
    賣給人家之情形等節，均經本院當庭勘驗明確（見本院卷第
    六十五頁、第六十六頁），益徵被告辯稱：製作警詢筆錄時
    ，伊本來說扣案之甲基安非他命都是供自己施用，但員警說
    這樣子案子沒辦法送，叫伊要說有打算要賣，伊才會改口云
    云，以及證人即被告男友張明隆於本院審理時證稱：伊看見
    員警先打好警詢筆錄，再叫被告照著念云云（見本院卷第八
    十九頁），均非事實，無足憑信。
  (三)綜上所述，被告於警詢中所為之自白，係出於其自由意志而
    為，且與卷內其餘事證相符（詳如後述），依刑事訴訟法第
    一百五十六條第一項之規定，自有證據能力。
二、本案判決所引用之被告以外之人於審判外之陳述：
  (一)按被告以外之人於審判外之言詞或書面陳述，除法律有規定
    者外，不得作為證據，刑事訴訟法第一百五十九條第一項固
    有明定。惟被告以外之人於審判外之陳述，雖不符同法第一
    百五十九條之一至之四規定，但經當事人於審判程序同意作
    為證據，法院審酌該言詞陳述或書面作成時之情況，認為適
    當者，亦得為證據，且當事人、辯護人於法院調查證據時，
    知有第一百五十九條第一項不得為證據之情形，而未於言詞
    辯論終結前聲明異議者，視為有前項之同意，此亦據刑事訴
    訟法第一百五十九條之五規定甚明。
  (二)本案判決所引用之被告以外之人於審判外之陳述，被告及其
    辯護人於九十九年六月十日本院準備程序中，已陳稱：對證
    據能力沒有意見，同意引為審判期日調查之證據等語明確（
    見本院卷第三十一頁），迄本院言詞辯論終結前，復未對該
    等證據之證據能力聲明異議，本院審酌該等證據之取得，並
    無違法不當或證明力明顯過低之瑕疵，亦認以之作為證據，
    要屬適當，是以依刑事訴訟法第一百五十九條之五之規定，
    本案判決所引用之被告以外之人於審判外之陳述，均有證據
    能力。
乙、實體方面：
一、訊據被告坦承：九十八年十月二十日晚間七時許，警方在新
    北市○○區○○路十七巷三號三樓住處所扣得之甲基安非他
    命二十六包，均係伊於九十八年十月十八日晚間十時許，在
    新北市○○區○○路上某網咖附近，以十萬元代價，向真實
    姓名年籍不詳、綽號「老頭子」之成年男子所購得，並由伊
    放置於上址住處等情不諱，惟矢口否認犯罪，辯稱：這些毒
    品都是為供自己施用才購入，因為一次大量購買比較便宜，
    伊沒有要賣，也沒有免費提供給張明隆，應係張明隆未經其
    同意自行取用云云。經查：
  (一)九十八年十月二十日晚間七時許，被告因另案遭發布通緝，
    為警於新北市○○區○○路十七巷三號三樓住處逮捕，警方
    並在屋內目視可及之茶几上扣得被告持有之甲基安非他命二
    十六包，該些毒品乃被告於九十八年十月十八日晚間十時許
    ，在新北市○○區○○路上某網咖附近，向綽號「老頭子」
    之成年男子所購得之事實，業據被告自承不諱，復經證人即
    員警曾博祿於本院審理時證述明確，另有查獲現場照片二張
    在卷可憑（見偵查卷第二十六頁）。又扣案之白色晶體、黃
    色晶體及淡黃色晶體共二十六包，經送驗結果，均確為甲基
    安非他命，合計淨重一百零一點四五公克，合計驗餘淨重一
    百零一點二五公克乙節，亦有內政部警政署刑事警察局九十
    八年十二月四日刑鑑字第０９８０１６６０５８號鑑定書一
    份在卷可憑（見偵查卷第七十一頁），均堪予認定。
  (二)被告購入前揭甲基安非他命後，除部分供己施用外，另先後
    於九十八年十月十八日、同年月十九日二次無償轉讓些許數
    量予男友張明隆施用之事實，業據證人張明隆於偵查中具結
    證稱：「（你跟林芳葶拿過幾次毒品？）我想到就拿。」、
    「（最後一次跟她拿毒品時間？）是在查獲前即十月十九日
    凌晨那一天跟她拿毒品施用，我拿了一包安非他命，我沒有
    用完，用不完的又放回去。」、「（你之前在內勤時說十月
    十八日凌晨一點多也有施用安非他命，來源是從何處？）一
    樣是跟林芳葶拿的，拿完後，沒用完的我又放回去。」、「
    （對於林芳葶說，你跟她拿毒品她都知道，有何意見？）她
    應都知道，她真的沒有收錢。」及「（所以只有跟她拿十八
    、十九日這二次？）是。」等語綦詳（見偵查卷第六十七頁
    ），核與被告於警詢、偵查中自承：張明隆所施用之甲基安
    非他命係伊所提供，因為伊與張明隆為男女朋友，所以沒有
    金錢上交易之情節相符（見偵查卷第七頁、第六十二頁），
    足認被告確實先後二次無償轉讓甲基安非他命予張明隆，已
    甚為明確。
  (三)證人張明隆雖嗣於本院審理時，改稱：伊係自行拿取被告之
    甲基安非他命施用，被告並不知情云云（見本院卷第八十六
    頁）。然查：證人張明隆取用之甲基安非他命，乃被告購入
    後，以深色鐵盒收藏，並直接擺放於被告與張明隆同居房間
    內目視可及之茶几上，放置情況即如員警查獲後之採證照片
    所示乙節，另據證人張明隆於本院審理時證述在卷（見本院
    卷第八十八頁正、反面），復有該等採證照片二張在卷可稽
    （見偵查卷二十六頁），顯然被告並無意對張明隆隱瞞其持
    有該些甲基安非他命之事實，佐以證人張明隆供陳：「（被
    告事後有無跟你爭執為何她的安非他命變少？）沒有。」之
    情節以觀，益徵被告於九十八年十月十八日購入該些甲基安
    非他命後，即有免費提供男友張明隆施用之意無訛，證人張
    明隆於偵查中之供述，以及被告就此部分於警詢、偵查之自
    白，始與事實相符。被告事後改稱：是張明隆自行取用，伊
    毫不知情云云，洵屬臨訟卸責之詞；證人張明隆嗣於本院審
    理證稱：伊未經被告同意即自行拿取甲基安非他命云云，則
    係迴護被告之虛詞，均無足採。
  (四)被告購入前揭甲基安非他命後，除部分供自己及張明隆施用
    外，另萌生販售以營利之意圖乙節，亦據被告於警詢中自白
    不諱，該次警詢筆錄係在被告自由意志下所為之陳述，復經
    本院審認如上。而扣案之二十六包甲基安非他命，扣除被告
    及張明隆施用完畢之部分，剩餘之甲基安非他命合計淨重仍
    高達一百零一點四五公克，且其中外觀相似之白色晶體共十
    四包（經內政部警政署刑事警察局鑑驗時編為Ａ１至Ａ１４
    ），純度高達百分之九十一，另外觀均為淡黃色晶體者共十
    一包（經內政部警政署刑事警察局鑑驗時編為Ａ１６至Ａ２
    ６），純度甚且高達百分之九十四，與一般單純吸毒者所持
    有之甲基安非他命，常已經上手摻入其他物質加以稀釋之情
    形迥異；況按甲基安非他命每日正常使用劑量為二點五至二
    十五毫克，一般人施用甲基安非他命之最低致死劑量為一公
    克，如單次使用超過該等劑量，即有致命之可能性乙節，此
    為本院歷來辦理毒品案件職務上所知悉，並經行政院衛生署
    管制藥品管理局於九十三年十月一日以管檢字第０９３００
    ０９３５３號函示明確，被告於偵查中亦自承：「（你一次
    施用的量有多少？）不到零點二公克。」、「（一天要用幾
    次？）沒有超過二次。」等情不諱，足認被告購入之甲基安
    非他命數量，超越其自身通常用量甚鉅，故被告嗣於偵查、
    本院審理時改稱：扣案之甲基安非他命全係為自己施用而購
    入云云，明顯悖於常情事理，本已難遽信為真。再者，縱以
    上揭最低致死劑量作為被告及張明隆每日施用甲基安非他命
    之用量，扣案之甲基安非他命供其等二人每天共同施用，亦
    須五十餘日始能用罄，並非短期內即能施用完畢，惟質諸甲
    基安非他命等毒品，均係物稀昂貴且容易受潮之物品，大量
    持有非但保存不易，猶易增加為警查獲之風險，本案雖無積
    極證據足認被告購買甲基安非他命之當時，即係以營利之意
    思而販入，不能遽論以販賣第二級毒品罪，然被告嗣為求降
    低大量持有毒品所衍生之風險而起意販賣，衡情自屬可能，
    益徵被告於警詢中自承：購入系爭甲基安非他命後，伊有想
    要賣，但還未找到販售對象即為警查獲乙節，確為實情，其
    嗣後改稱：該些毒品均係為自己施用而購入云云，洵屬卸責
    之虛詞，亦無可採。
  (五)綜上所述，本案事證明確被告犯行堪予認定。
二、論罪科刑：
  (一)按甲基安非他命係毒品危害防制條例第二條第二項第二款所
    規定之「第二級毒品」，亦屬於藥事法所稱之「禁藥」。被
    告先後二次轉讓予張明隆之甲基安非他命，實際數量雖不詳
    ，惟對照證人張明隆於偵查中所稱：伊每次施用零點三公克
    左右，以及其於本院審理時供陳：伊每次是倒一公克之甲基
    安非他命至玻璃球內燒烤吸食之情節以觀，並無證據足認被
    告有何轉讓甲基安非他命之淨重達十公克以上之情形，故無
    依毒品危害防制條例第八條第六項規定加重其刑之必要。而
    按藥事法第八十三條第一項之法定刑，為七年以下有期徒刑
    ，得併科新臺幣五百萬元以下罰金，顯較毒品危害防制條例
    第八條第二項轉讓第二級毒品罪之法定刑為重，且藥事法第
    八十三條第一項係九十三年四月二十一日修正公布，同年月
    二十三日施行，為毒品危害防制條例之後法，依最高法院揭
    櫫之「重法優於輕法」及「後法優於前法」等法理，就轉讓
    甲基安非他命部分，自應優先適用藥事法第八十三條第一項
    之規定（最高法院九十八年度臺上字第二九五號、九十七年
    度臺非字第三九七號判決參考），合先敘明。
  (二)核被告所為，係犯毒品危害防制條例第五條第二項之意圖販
    賣而持有第二級毒品罪，以及藥事法第八十三條第一項之明
    知為禁藥而轉讓罪（共二罪）。被告持有第二級毒品純質淨
    重逾二十公克以上之低度行為，為其意圖販賣而持有之高度
    行為所吸收，不另論罪。至於其轉讓甲基安非他命之高度行
    為既已適用藥事法加以處罰，則為轉讓而持有甲基安非他命
    之低度行為，即不能再行割裂適用毒品危害防制條例之規定
    論處（最高法院八十二年度臺上字第四０七六號、第六六一
    三號判決意旨參照）。所犯上開三罪，犯意各別，行為互殊
    ，應分論併罰。
  (三)爰審酌被告持有甲基安非他命數量甚鉅，其二次無償轉讓予
    張明隆施用，戕害他人身心健康，又萌生販賣意圖，對社會
    風氣實有不良影響，復虛詞掩飾犯行，惟其素行尚可，兼以
    犯罪之動機、目的、手段等一切情狀，分別量處如主文所示
    之刑，並定其應執行刑。扣案之甲基安非他命二十六包（不
    含外包裝袋部分，合計驗餘淨重一百零一點二五公克），為
    當場查獲之毒品，應依毒品危害防制條例第十八條第一項前
    段之規定沒收銷燬之；裝盛上開甲基安非他命之外包裝袋二
    十六個，係用於包裹毒品，防其裸露、潮濕，便於攜帶，自
    屬供意圖販賣而持有毒品所用之物，應依同條例第十九條第
    一項之規定宣告沒收。至於同時扣案之吸食器二組、夾鏈袋
    四百七十三個、分裝杓三枝及電子磅秤一臺等物，雖亦係被
    告所有，然核與本案犯罪事實無直接關連，且均非違禁物，
    爰不併予宣告沒收。另被告二次無償轉讓予張明隆之甲基安
    非他命，均因張明隆當場施用完畢而不存在，故亦毋庸併為
    沒收銷燬之宣告，附此敘明。
據上論斷，應依刑事訴訟法第二百九十九條第一項前段，毒品危
害防制條例第五條第二項、第十八條第一項前段、第十九條第一
項，藥事法第八十三條第一項，刑法第十一條前段、第五十一條
第五款，判決如主文。
本案經檢察官黃怡華到庭執行職務。
中    華    民    國   100    年    6     月    10    日
                  刑事第二十一庭  審判長法  官  劉元斐
                                        法  官  李俊彥
                                        法  官  方鴻愷
上列正本證明與原本無異。
如不服本判決，應於判決送達後10日內敘明上訴理由，向本院提
出上訴狀 (應附繕本) ，上訴於臺灣高等法院。其未敘述上訴理
由者，應於上訴期間屆滿後20日內向本院補提理由書「切勿逕送
上級法院」。
                                        書記官  陳金鳳
中    華    民    國   100    年    6     月    20    日
附錄本案論罪科刑所引法條
毒品危害防制條例第五條
意圖販賣而持有第一級毒品者，處無期徒刑或十年以上有期徒刑
，得併科新臺幣七百萬元以下罰金。
意圖販賣而持有第二級毒品者，處五年以上有期徒刑，得併科新
臺幣五百萬元以下罰金。
意圖販賣而持有第三級毒品者，處三年以上十年以下有期徒刑，
得併科新臺幣三百萬元以下罰金。
意圖販賣而持有第四級毒品或專供製造、施用毒品之器具者，處
一年以上七年以下有期徒刑，得併科新臺幣一百萬元以下罰金。
藥事法第八十三條
明知為偽藥或禁藥，而販賣、供應、調劑、運送、寄藏、牙保、
轉讓或意圖販賣而陳列者，處七年以下有期徒刑，得併科新臺幣
五百萬元以下罰金。
犯前項之罪，因而致人於死者，處七年以上有期徒刑，致重傷者
，處三年以上十二年以下有期徒刑。
因過失犯第一項之罪者，處二年以下有期徒刑、拘役或科新臺幣
三十萬元以下罰金。
第一項之未遂犯罰之。